【裁判字號】    91,交易,142
【裁判日期】    920307
【裁判案由】    過失傷害
【裁判全文】
臺灣彰化地方法院刑事判決                        九十一年度交易字第一四二號
    公  訴  人  臺灣彰化地方法院檢察署檢察官
    被      告  乙○○
右列被告因過失傷害案件，經檢察官提起公訴（九十一年度偵字第五九四一號），本
院判決如左：
    主      文
乙○○因過失傷害人致重傷，處有期徒刑陸月，如易科罰金，以佰元折算壹日。
    事      實
一、乙○○於民國九十一年三月十日上午十一時三十分許，駕駛車牌號碼ＱＴ─二五
    九六號自用小客車，沿台十線道路由北往南方向行駛，行經彰化縣福興鄉二港村
    台十線三十九公里五百公尺處，欲超越甲○○（起訴書誤載為楊秋玲）所騎乘行
    駛在前之車牌號碼ＬＹＥ─七八一號重型機車時，其原應注意欲超越同一車道之
    前車時，須先按鳴喇叭二單響或變換燈光一次，前行車減速靠邊或以手勢或亮右
    方向燈表示允讓後，後行車始得超越，且超越時應顯示左方向燈並於前車左側保
    持半公尺以上之間隔超過，而依當時情形，並無不能注意之情事，其竟疏未注意
    ，未俟甲○○所騎乘之機車表示允讓即貿然超車，且超車時又未保持安全間隔，
    致二車因而發車擦撞，甲○○因而人車倒地，受有左側顱內硬腦膜血腫、左眼外
    傷性視神經萎縮等傷害，其中左眼因視神經萎縮視力僅餘手動二十公分處（視力
    低於零點零壹），無恢復之可能，達重大難治之程度。乙○○於犯罪未發覺前，
    以電話向彰化縣警察局鹿港分局洪堀派出所員警自首而接受裁判。
二、案經被害人甲○○訴由彰化縣警察局鹿港分局報請臺灣彰化地方法院檢察署檢察
    官偵查起訴。
    理      由
一、訊據被告乙○○對於右揭事實坦承不諱，核與告訴人甲○○指訴情節相符，此外
    並有道路交通事故調查報告表一件及照片四張附卷可資佐證；又告訴人甲○○因
    本件車禍致受有左側顱內硬腦膜血腫、左眼外傷性視神經萎縮等傷害，其中左眼
    因視神經萎縮視力僅餘手動二十公分處（視力低於零點零壹），無恢復之可能，
    此有童綜合醫院診斷證明書影本二份、勞工保險殘廢診斷書、勞工保險傷病診斷
    書影本各一份及童綜合醫院函一份在卷可稽，是以告訴人甲○○左眼視神經萎縮
    顯達重大難治之程度。按汽車欲超越同一車道之前車時，須先按鳴喇叭二單響或
    變換燈光一次，前行車減速靠邊或以手勢或亮右方向燈表示允讓後，後行車始得
    超越，且超越時應顯示左方向燈並於前車左側保持半公尺以上之間隔超過，行至
    安全距離後，再顯示右方向燈駛入原行路線，道路交通安全規則第一百零一條第
    三款、第五款定有明文。查被告於前揭時、地駕車自應注意上開道路交通安全規
    則之規定，且依當時情形，並無不能注意之情事，其竟疏未注意遵守前開規定，
    駕駛自用小客車未俟前車表示允讓即行超車，且超車時未保持安全間隔，為肇事
    原因，告訴人甲○○騎乘重型機車前行中，有路權，無肇事因素，本件經送鑑定
    之結果亦同此認定，此有台灣省彰化縣區車輛行車事故鑑定委員會九十一年八月
    二十六日彰鑑字第九一０五一二號函附之鑑定意見書在卷可稽，是以被告於本件
    車禍之發生顯有過失責任。且被告之過失行為與告訴人甲○○之受傷間，具有相
    當因果關係。是以本件事證明確，被告犯行堪予認定。
二、核被告所為，係犯刑法第二百八十四條第一項後段過失傷害致重傷罪。公訴人雖
    認被告係犯刑法第二百八十四條第一項前段之過失傷害罪，惟告訴人甲○○因本
    件車禍致受有左側顱內硬腦膜血腫、左眼外傷性視神經萎縮等傷害，其中左眼因
    視神經萎縮視力僅餘手動二十公分處（視力低於零點零壹），無恢復之可能，達
    重大難治之程度，此有童綜合醫院診斷證明書影本二份、勞工保險殘廢診斷書、
    勞工保險傷病診斷書影本各一份及童綜合醫院函一份在卷可稽，足認告訴人甲○
    ○左眼因視神經萎縮視力僅餘手動二十公分處（視力低於零點零壹），無恢復之
    可能，顯達重大難治之程度，自應論以被告過失致重傷罪，是以起訴法條尚有未
    洽，應予變更，附此敘明。被告於犯罪未發覺前向警員自首而接受裁判，此有彰
    化縣警察局道路交通事故調查報告表在卷，爰依法減輕其刑。爰審酌被告過失之
    情節、所生損害、至今尚未與告訴人達成和解及被告肇事後之態度等一切情狀，
    量處如主文所示之刑，並諭知易科罰金之折算標準，以示懲儆。
據上論斷，應依刑事訴訟法第二百九十九條第一項前段、第三百條，刑法第二百八十
四條第一項後段、第四十一條第一項前段、第六十二條前段，罰金罰鍰提高標準條例
第一條前段、第二條，判決如主文。
中      華      民      國    九十二    年      三      月      七      日
                                    臺灣彰化地方法院交通法庭
                                    法      官  石  馨  文
右正本證明與原本無異。
如不服本判決應於判決送達後十日內向本院提出上訴狀( 須附繕本 )。
告訴人或被害人對於判決如有不服具備理由請求檢察官上訴者，其上訴期間之計算係
以檢察官收受判決正本之日期為準。
                                        法院書記官  呂  雅  惠
中      華      民      國    九十二    年      三      月      十一    日
附錄本案論罪科刑法條全文
刑法第二百八十四條
因過失傷害人者，處六月以下有期徒刑、拘役或五百元以下罰金。致重傷者，處一年
以下有期徒刑、拘役或五百元以下罰金。
從事業務之人，因業務之過失傷害人者，處一年以下有期徒刑、拘役或一千元以下罰
金。致重傷者，處三年以下有期徒刑、拘役或二千元以下罰金。


司法院資訊處製作；財團法人民間司法改革基金會備份。
